臺灣桃園地方法院交通事件裁定　　　　 93年度交聲字第586號
原處分機關　交通部公路總局新竹區監理所中壢監理站
異　議　人
即受處分人　甲○○　男　22歲.
上列異議人因違反道路交通管理處罰條例案件，對於交通部公路
總局新竹區監理所中壢監理站中華民國93年11月15日壢監裁字第
裁53-D1A047048號、第裁53-D1A047049號違反道路交通管理事件
裁決書所為之處分（原舉發通知單：桃園縣政府警察局舉發違反
道路交通管理事件通知單桃警局交字第D1A047048 號、第D1A047
049 號）聲明異議，本院裁定如下：
    主  文
原處分撤銷。
甲○○不罰。
    理  由
一、原處分機關處分意旨略以：異議人即受處分人甲○○於民國
    93年8 月28日下午3 時16分許，騎乘車號SP7-122 號輕型機
    車，行經桃園縣新屋鄉○○○路○ 段處，因未依規定戴安全
    帽，為警查獲後，拒絕停車接受稽查而逃逸，嗣並在道路上
    蛇行，就未依規定戴安全帽及拒絕停車接受稽查而逃逸部分
    ，依道路交通管理處罰條例第31條第6 項、第60條第1 項、
    違反道路交通管理事件統一裁罰基準及處理細則第24條規定
    ，裁處機車所有權人即異議人罰鍰新臺幣（下同）3,500 元
    ，另就在道路上蛇行部分，依道路交通管理處罰條例第43條
    第1 項第1 款、上開處理細則第24條規定，科處罰鍰12,000
    元，並依第63條第1 項記違規點數3 點之處分。
二、異議意旨略以：其於93年8 月28日入伍服役，並無如原處分
    機關處分意旨所示之事實，爰依法聲明異議，請求撤銷原處
    分等語。
三、按機器腳踏車駕駛人或附載座人未依規定戴安全帽者，處駕
    駛人新臺幣五百元罰鍰；汽車駕駛人，駕駛汽車有違反本條
    例之行為，經交通勤務警察或依法令執行交通稽查任務人員
    制止時，不聽制止或拒絕停車接受稽查而逃逸者，除按各該
    條規定處罰外，處新臺幣三千元以上六千元以下罰鍰；汽車
    駕駛人，駕駛汽車在道路上蛇行，或以其他危險方式駕車者
    ，處新臺幣六千元以上二萬四千元以下罰鍰，並當場禁止其
    駕駛，道路交通管理處罰條例第31條第6 項、第60條第1 項
    、第43條第1 項第1 款分別定有明文。揆諸上揭規定，均係
    處罰汽車或機器腳踏車之駕駛人，尚未及於車輛所有權人，
    合先敘明。
四、經查，系爭SP7-122 號輕型機車之車輛所有權人，確係異議
    人無訛，此有車號查詢輕型機車車籍資料1 紙附卷為憑。是
    本件應審酌者，在於異議人是否於93年8 月28日下午3 時15
    分許，騎乘上揭機車行經桃園縣新屋鄉○○○路○ 段處，未
    依規定戴安全帽，為警查獲後，拒絕停車接受稽查而逃逸，
    嗣並在道路上蛇行之事實。復查：
    (一)異議人於93年4 月6 日入伍服役，於93年5 月12日撥交至
      陸軍後勤學校受訓，於93年7 月21日至陸軍步兵第一九五
      旅服役迄今，於93年8 月28日並無休假返台一情，此有桃
      園縣九十三年第A1943 梯次陸軍常備兵徵集令、後備五八
      五七部隊93年12月23日昫人字第0930005070號函、陸軍步
      兵第一九五旅94年4 月12日華忠字第0940001751號函各1
      紙附卷為憑。再依本件舉發員警蔡育政提出查獲之違規照
      片所示，舉發員警係自機車後方拍攝違規事實，雖攝有車
      牌號碼，且車號SP7-122 號機車上有2 人，惟僅拍攝到後
      方乘客之背影，對於騎乘車輛之人，僅見其左手臂，未能
      正面得知騎乘機車之人，參以前揭函示內容，異議人既未
      於93年8 月28日休假返台，則應認93年8 月28日下午3 時
      16分許，騎乘車號SP7-122 號機車行經桃園縣新屋鄉○○
      ○路○ 段之人，並非異議人。
    (二)按逕行舉發違反道路交通管理事件，經汽車所有人依通知
      單之應到案日期前到案，並告知違規駕駛人姓名、身分證
      統一編號及住址者，處罰機關應即另行通知違規駕駛人到
      案依法處理；逾應到案日期，處罰機關應依道路交通管理
      處罰條例第85條第3 項規定處罰該汽車所有人，違反道路
      交通管理事件統一裁罰基準及處理細則第24條定有明文。
      易言之，逕行舉發違反道路交通管理事件，如機車所有人
      未於應到案日期前到案，或雖到案而未告知處罰機關實際
      之違規駕駛人者，處罰機關仍應依道路交通管理處罰條例
      第85條第3 項規定，對汽車所有人加以處罰。再查，本件
      係逕行舉發案件，依通知單所載，機車所有人即異議人甲
      ○○應於93年9 月30日前到案。嗣異議人並未於應到案日
      期前到案，而由其父張競文於93年9 月17日向監理機關提
      出申訴，此有交通部公路局新竹區監理所中壢監理站94年
      6 月20日竹監壢字第0940013214號函附之申訴書1 紙在卷
      可查。又觀諸該申訴書雖係以張競文之名義向監理機關站
      為申訴，然細譯申訴書內容已表明車牌號碼：SP7-122 號
      輕型機車於異議人服役期間，均停放家中，且當時異議人
      入伍服役，未在家中，不可能有駕車違規等情，實不能僅
      因具名申訴人為異議人之父張競文，而認異議人有未依通
      知單之應到案日期到案，且未告知違規駕駛人姓名、身分
      證統一編號及住址之情事，是堪本件汽車所有人即異議人
      已依上開規定為告知，原處分機關即不得依上揭處理細則
      第24條之規定，逕為處罰機車所有權人。
五、從而，本件異議人既非系爭SP7-122 號機車駕駛人，原處分
    未予詳查，遽予裁罰，尚有未洽，本件異議為有理由，原處
    分應予撤銷，並為不罰之諭知。
據上論斷，應依道路交通管理處罰條例第87條第2 項，道路交通
案件處理辦法第20條，裁定如主文。
中　　華　　民　　國　　94　　年　　6 　　月　　30　　日
　　　　　　　　            　交通法庭    法　官　陳心婷
以上正本證明與原本無異
如不服本裁定應於送達後5日內向本院提出抗告狀
      　　　　　　　　　　　            　書記官　陳青瑜
中　　華　　民　　國　　94　　年　　7 　　月　　13　　日
